【裁判字號】    91,訴,567
【裁判日期】    920425
【裁判案由】    遷讓房屋
【裁判全文】
臺灣屏東地方法院民事判決  九十一年度訴字第五六七號
    原      告  屏東縣萬丹鄉農會
    法定代理人  乙○○
    訴訟代理人  許銘春律師
                張文雪律師
    被      告  丙○○      住.
    訴訟代理人  甲○○      住.
右當事人間遷讓房屋事件，本院判決如左：
    主      文
原告之訴駁回。
訴訟費用由原告負擔。
    事實及理由
一、原告起訴主張：被告於民國九十年五月十日向原告租用門牌號碼屏東縣萬丹鄉○
    ○村○○街二十三號房屋（以下簡稱系爭房屋）即如附圖所示一樓Ａ部分（面積
    三八六點○四平方公尺）、二樓Ｂ部分（面積六九三點九平方公尺）及樓梯Ｃ部
    分（即樓梯，面積一一點六平方公尺），租期自九十年五月十日起至九十四年五
    月十日止。雙方約定租賃物限作醫療相關之營業用途，不得供作非法使用或存放
    危險物品影響公共安全，且非經原告同意不得將全部或部分轉租借與他人使用。
    惟被告租用後，僅使用一樓開設萬丹社區診所，二樓則違反租約擅自轉租供晨欣
    學園安親班使用。原告乃於九十一年一月二十八日以屏萬農會字第○四七號函向
    被告為終止租約之意思表示，並限期於九十一年二月八日前搬遷。詎被告未遵期
    遷出，為此爰依民第四百五十五條及兩造租賃契約第六條第五項，求為：被告應
    將系爭房屋遷讓交還原告之判決。
二、被告則以：原告於九十年五月十日以前將系爭房屋出租予訴外人梁振耀，嗣梁振
    耀因故棄租，原告始於九十年五月十日將系爭房屋租予被告。而梁振耀於九十年
    三月間已將系爭房屋二樓交由安親班使用，被告於九十年五月十日承租時安親班
    即已存在等語置辯，故請求駁回原告之訴。
三、原告主張被告於九十年五月十日向原告租用系爭房屋，租期自九十年五月十日起
    至九十四年五月十日止。雙方並約定租賃物限作醫療相關之營業用途，不得供作
    非法使用或存放危險物品影響公共安全，且非經原告同意不得將全部或部分轉租
    借與他人使用等情，業據其提出房屋租賃契約書一份為證，並為被告所不爭執，
    此部分事實堪信為真。又被告承租之系爭房屋二樓現供晨欣安親班使用，有原告
    提出之晨欣學園國小安親班榜單一份為證，並經證人郭怡君結證無訛，且經本院
    於九十一年十月十八日至現場勘驗屬實，製有勘驗筆錄一紙附卷可稽，亦為兩造
    所不爭，堪信為真實。
四、查兩造間之房屋租賃契約第六條特約事項第一項、第二項約定，本件租賃物非經
    原告同意不得將全部或部分轉租借與他人使用，且被告就租賃物限作與醫療相關
    之營業用途，不得供非法使用或存放危險物品影響公共安全，此見原告提出之租
    賃契約即明。按承租人應依約定方法，為租賃物之使用、收益；無約定方法者，
    應以依租賃物之性質而定之方法為之。承租人違反前項之規定為租賃物之使用、
    收益，經出租人阻止而仍繼續為之者，出租人得終止契約。又承租人非經出租人
    承諾，不得將租賃物轉租於他人。但租賃物為房屋者，除有反對之約定外，承租
    人得將其一部分轉租於他人。承租人違反前項規定，將租賃物轉租於他人者，出
    租人得終止契約，民法第四百三十八條、第四百四十三條定有明文。故本件應釐
    清者為被告是否違反前開約定將系爭房屋二樓供晨欣安親班使用？
五、經查系爭房屋於九十年五月十日出租予被告前係由訴外人梁振耀承租，梁振耀於
    九十年三月間與郭怡君合作，由郭怡君在系爭房屋二樓開設安親班，由梁振耀提
    供房屋、冷氣及消防設備等硬體，由郭怡君召募師資，並每月給付梁振耀七千元
    作為補貼，嗣梁振耀棄租離開後，郭怡君續與被告代理人甲○○接洽合作事宜一
    節，業據證人郭怡君於本院九十一年九月十二日審理時結證屬實。又證人薛春吉
    於九十年五月間任職原告農會總幹事，代表原告與被告之代理人甲○○簽訂本件
    租賃契約，其於出租時已知悉系爭房屋早由安親班使用中一節，亦經證人薛春吉
    於本院九十一年九月十二日審理時結證明確，均可信為真。原告於九十年五月十
    日將系爭房屋出租予被告時已知悉系爭房屋供安親班使用，原告復未就安親班使
    用之現狀為任何處理，即將租賃物交付承租人被告，應可推知原告斯時已經默示
    同意被告將系爭房屋繼續供安親班使用。否則，原告豈非從未將合於所約定使用
    收益之租賃物交付被告？據此，被告將系爭房屋二樓供晨欣安親班使用應已經獲
    得原告默示之同意，並非違反契約而為轉租。此外系爭房屋二樓既經原告默示同
    意供安親班使用，原告自不得僅據此主張被告供非法使用或存放危險物品影響公
    共安全而終止契約。是原告雖曾以九十一年一月二十八日屏萬農會字第四七號函
    向被告為終止契約之意思表示，但其並無終止租賃契約之權限，而不生終止之效
    力。
六、綜上所述，原告曾默示同意被告將系爭房屋二樓供安親班使用，原告不得以被告
    將系爭房屋二樓供安親班使用係違反約定轉租及將租賃物供作非法使用或存放危
    險物品影響公共安全而終止兩造租約。從而，本件兩造租賃契約於租賃期間屆滿
    前仍有效存在。原告以租約已經合法終止為由，依民法第四百五十五條規定，求
    為被告應將系爭房屋遷讓交還原告之判決，為無理由，應予駁回。
據上論結，原告之訴為無理由，依民事訴訟法第七十八條，判決如主文。
中      華      民      國    九十二    年      四      月    二十五    日
                                    臺灣屏東地方法院民事第一庭
~B審判長法官  羅心芳
~B法      官  許蓓雯
~B法      官  周群翔
右為正本係照原本作成。
如不服本判決，應於收受送達後二十日內向本院提出上訴書狀（均須按他造當事人之
人數附繕本）。
~B法院書記官  劉淑蓉
中      華      民      國    九十二    年      四      月    二十五    日


司法院資訊處製作；財團法人民間司法改革基金會備份。
